臺灣臺南地方法院刑事判決
111年度金訴字第175號
公  訴  人  臺灣臺南地方檢察署檢察官
被      告  葉人瑋


上列被告因詐欺等案件，經檢察官提起公訴（111年度偵字第211
3號），本院判決如下：
    主  文
乙○○幫助犯洗錢防制法第十四條第一項之洗錢罪，處有期徒刑肆
月，併科罰金新臺幣壹萬元，罰金如易服勞役，以新臺幣壹仟元
折算壹日。
    事  實
一、乙○○知悉一般人收取他人金融機構帳戶之用途，常係為遂行
    財產犯罪之需要，以便利贓款取得，及使相關犯行不易遭人
    追查，而已預見提供金融機構帳戶之提款卡等物任由他人使
    用，將可能遭他人利用作為詐欺等財產犯罪之工具，且他人
    如以該帳戶收受、領取詐欺等財產犯罪所得，將因此造成金
    流斷點而掩飾、隱匿此等犯罪所得之去向及所在，產生遮斷
    金流以逃避國家追訴、處罰之效果，竟猶不顧於此，基於縱
    其提供帳戶資料將幫助他人實施詐欺取財犯罪及幫助掩飾、
    隱匿詐欺犯罪所得之去向、所在，亦均不違背其本意之不確
    定故意，於110年3月11日前某日，以不詳方式將其申設之國
    泰世華商業銀行帳號000-000000000000號帳戶（下稱系爭帳
    戶）之提款卡、密碼均交與不詳詐騙集團成員使用。
二、嗣該等詐騙集團成員取得前述帳戶資料後，即意圖為自己不
    法之所有，基於詐欺取財及洗錢之犯意聯絡，由不詳詐騙集
    團成員先後於110年2月26日上午11時47分許起，分別假冒健
    保局人員、刑事偵一隊隊員林嘉慶、隊長陳國良等人，接續
    撥打電話予甲○○施以詐術，告以有無領取健保局保費、已遭
    到詐騙，將代為報警、需要查存簿資金問題云云，並傳真偽
    造之臺灣臺北地方法院地檢署刑事傳票、強制性資產凍結執
    行書及台北地檢署監管科收據予甲○○，致甲○○因此陷於錯誤
    ，依詐騙集團成員指示，於110年3月11日上午12時5分許，
    在屏東縣○○鎮○○000號第一商業銀行潮州分行，匯款新臺幣
    （下同）60萬元至徐朝翊（另由警方另行偵辦）申設之國泰
    世華商業銀行帳號000000000000號帳戶，再由詐騙集團成員
    於同日上午12時29分許，轉帳19萬8千元至前開乙○○系爭帳
    戶內，旋即遭提領一空。嗣甲○○深感受騙，報警處理而查獲
    上情。
三、案經甲○○訴由臺南市政府警察局永康分局移送臺灣台南地方
    檢察署檢察官偵查起訴。
    理  由
壹、以下所引用具傳聞證據性質之供述證據，因檢察官、被告乙
    ○○於本案言詞辯論終結前均未爭執證據能力，本院審酌前開
    證據之作成或取得之狀況，並無非法或不當取證之情事，且
    無顯不可信之情況，依刑事訴訟法第159條之5規定，均具有
    證據能力；又以下所引用卷內非供述證據性質之證據資料，
    則均無違反法定程序取得之情形，依刑事訴訟法第158條之4
    規定之反面解釋，亦應有證據能力，合先敘明。
貳、訊據被告固不否認系爭帳戶為其所申辦，告訴人甲○○遭詐騙
    集團成員詐騙後，受騙金額中19萬8千元由詐騙集團成員輾
    轉匯入本件帳戶，再提領一空等客觀事實，惟矢口否認涉有
    幫助詐欺取財或幫助洗錢罪嫌，辯稱：系爭帳戶是當時從事
    禮儀社工作時所申辦，因為搬家，放在舊住處未帶走，並不
    在意有無遺失，是警察通知本件帳戶遭盜用，未曾將系爭帳
    戶之提款卡、密碼交給詐騙集團使用云云。
一、經查：
㈠、系爭帳戶係由被告申辦、告訴人遭詐騙成團成員施用詐術後
    ，匯款60萬元中之19萬8千元輾轉匯入系爭帳戶，旋即遭提
    領一空之事實，業經被告自承在卷（見偵卷第67至69頁；本
    院卷第65至70頁），核與證人即告訴人此部分供述相符（見
    警卷第20至24頁），並有告訴人提出之匯款單據4張（見警
    卷第29至31頁）、偽造之臺灣臺北地方法院地檢署刑事傳票
    、強制性資產凍結執行書及監管科收據各1紙及台北地檢署
    監管科收據2紙（見警卷第33至38頁）、系爭帳戶之基本資
    料、交易明細1份（見警卷第11至19頁）、人頭帳戶徐朝翊
    國泰世華銀行帳戶之基本資料、交易明細1份（見警卷第8至
    10頁）在卷可憑，此部分事實要可認定。
㈡、次就不法之詐騙集團成員而言，渠等既知利用他人之帳戶掩
    飾犯行、取得贓款並隱匿犯罪所得之去向及所在，顯非愚昧
    之人，當知一般人於帳戶提款卡（含密碼）等物遭竊或遺失
    後，多會立即報警或向金融機構辦理掛失止付，如仍以該帳
    戶作為犯罪工具，渠等詐騙被害人使之轉帳或匯款至該帳戶
    後，極有可能因帳戶所有人掛失止付遭凍結而無法提領或轉
    出，或於領取款項時遭人發覺，增高渠等犯罪遭查獲之可能
    ，故該等詐騙集團成員若非確定渠等能自由使用該帳戶提款
    、轉帳，即確信該帳戶所有人不會在渠等實際取得犯罪所得
    財物前報警處理或掛失止付，應不至於以該帳戶從事犯罪，
    而此等確信，在該帳戶係拾得或竊取之情況下，實無可能發
    生。查告訴人係因詐騙集團成員告以不實事項，因而陷於錯
    誤而依指示將款項轉入上開徐朝翊上開帳戶，再輾轉匯入系
    爭帳戶內，由詐騙集團成員提領一空一節，有如前述，足信
    該等詐騙集團成員於詐欺上開告訴人時，應有把握被告不會
    於渠等取得款項前即報警處理或掛失止付，此唯有系爭帳戶
    之提款卡（含密碼）等物係被告自願交付該等詐騙集團成員
    使用，該等詐騙集團成員始能有此確信，則被告確曾自願交
    付系爭帳戶之提款卡、密碼供不詳詐騙集團成員用以詐欺被
    害人而輾轉匯款而提領一節，應堪認定。
㈢、被告所辯不足採信：
⒈、被告固辯稱其係因當時從事禮儀社工作而申辦系爭帳戶，搬 
    家時未取走系爭帳戶相關資料云云（見本院卷第67頁）。然
    被告另曾於警詢中共稱：系爭帳戶是110年2月間申辦，是為
    購買基金云云（見偵卷第67頁）；是被告於偵查中之陳述與
    其嗣後之辯解顯不相符，已可見其屢次說法不一。
⒉、再者，依據一般社會通念，金融機構帳戶之存摺及金融卡因
    事關個人財產權益之保障，乃金融交易之重要物品，豈會隨
    意置放而不知遺失，而一般人若發現此重要物品遺失，理當
    立即向金融機構為掛失止付通知。本件被告自承系爭帳戶甫
    於2月間申辦好，豈有甫申辦完不久即隨意棄置、遺失而不
    自知，更不在意？被告上開辯解實與常情至為相違，自無可
    信。
㈣、另按幫助犯之故意，除需有認識其行為足以幫助他人實現故
    意不法構成要件之「幫助故意」外，尚需具備幫助他人實現
    該特定不法構成要件之「幫助既遂故意」，惟行為人只要概
    略認識該特定犯罪之不法內涵即可，無庸過於瞭解正犯行為
    之細節或具體內容（最高法院110年度臺上字第1798號、109
    年度臺上字第2109號刑事判決意旨參照）。又各類形式利用
    電話或通訊軟體進行詐騙，並收購人頭帳戶作為工具以供被
    害者轉入或匯入款項而遂行詐欺犯罪，及透過轉帳或提款之
    方式以取得犯罪所得，同時造成金流斷點而掩飾、隱匿此等
    犯罪所得之去向及所在，藉此層層規避執法人員查緝等事例
    ，無日無時在平面、電子媒體經常報導，且經警察、金融、
    稅務單位在各公共場所張貼文宣宣導周知，是上情應已為社
    會大眾所共知。而金融機構存款帳戶，攸關存戶個人財產權
    益之保障，專屬性甚高，衡諸常理，若非與存戶本人有密切
    之信賴關係，絕無可能隨意提供個人帳戶供他人使用；且於
    金融機構申請開設存款帳戶並無特殊之資格限制，一般民眾
    或公司行號皆可在金融機構申請開設帳戶作為提、存款之用
    ，亦可於不同之金融機構申請複數之存款帳戶使用，實無向
    他人取得帳戶使用之必要。況且若款項之來源合法正當，受
    款人大可自行收取、提領，故如不利用自身帳戶取得款項，
    反而刻意借用他人之帳戶，就該等款項可能係詐欺等不法所
    得，當亦有合理之預期；基此，苟見他人以不合社會經濟生
    活常態之理由徵求金融機構帳戶資料，衡情當知渠等取得帳
    戶資料，通常均利用於從事與財產有關之犯罪，並藉此遮斷
    金流以逃避國家追訴、處罰等情，亦均為週知之事實。查被
    告交付系爭帳戶之提款卡、密碼時，已係年滿24歲之成年人
    ，其心智已然成熟，具有一般之智識程度及相當之社會生活
    經驗，足認被告對於上開情形已有認識，被告竟仍恣意將本
    件帳戶資料交與真實身分不明之不詳人士利用，主觀上對於
    取得本件帳戶資料者將可能以此作為詐欺取財、洗錢工具等
    不法用途，及轉入或匯入本件帳戶內之款項極可能是詐欺等
    財產犯罪之不法所得，此等款項遭轉出或提領後甚有可能使
    執法機關不易續行追查等節，當均已有預見。則本案縱無具
    體事證顯示被告曾參與向事實欄所載被害人詐欺取財，或不
    法取得上開被害人遭詐騙款項等犯行，然被告既預見交付帳
    戶提款卡、密碼等資料供他人使用，誠有幫助從事詐欺取財
    犯行之人利用該帳戶實施犯罪及取得款項，並因此造成金流
    斷點而掩飾、隱匿詐欺犯罪所得之去向及所在之可能，但其
    仍將本件帳戶資料任意交付他人使用，以致自己完全無法了
    解、控制本件帳戶資料之使用方法及流向，容任取得者隨意
    利用系爭帳戶，縱使系爭帳戶資料遭作為詐欺及洗錢之犯罪
    工具亦在所不惜，堪認被告主觀上顯具有幫助詐欺取財及幫
    助洗錢之不確定故意。
二、綜上所述，本件事證明確，被告上開犯行洵堪認定，應予依
    法論科。
參、論罪科刑：
一、按刑法第30條之幫助犯，係以行為人主觀上有幫助故意，客
    觀上有幫助行為，即對於犯罪與正犯有共同認識，而以幫助
    意思，對於正犯資以助力，但未參與實行犯罪之行為者而言
    ；故如未參與實施犯罪構成要件之行為，且係出於幫助之意
    思提供助力，即屬幫助犯，而非共同正犯。次按行為人主觀
    上如認識該帳戶可能作為收受、提領特定犯罪所得使用，他
    人提領後會產生遮斷資金流動軌跡以逃避國家追訴、處罰之
    效果，仍基於幫助之犯意而提供，則應論以幫助犯一般洗錢
    罪（最高法院108年度臺上大字第3101號刑事裁定意旨參照
    ）。查被告將系爭帳戶之提款卡、密碼交與他人使用，係使
    不詳詐欺集團成員得意圖為自己不法之所有，基於詐取他人
    財物及洗錢之犯意聯絡，對告訴人施以詐術，致使告訴人陷
    於錯誤而依指示將款項匯入指定帳戶、再由詐騙集團成員將
    其中19萬8千元轉至系爭帳戶內而提領一空，藉此詐騙財物
    得逞，並由不詳成員將款項轉出而掩飾、隱匿騙款之去向及
    所在，故該等詐騙集團成員所為均屬詐欺取財、洗錢之犯行
    ；而本案雖無相當證據證明被告曾參與上開詐欺取財、洗錢
    犯行之構成要件行為，但其提供前述帳戶資料由詐騙集團成
    員使用，使該等詐騙集團成員得以此為犯罪工具而遂行前揭
    犯行，顯係以幫助之意思，對該詐騙集團之上開詐欺取財、
    洗錢犯行提供助力，是核被告所為係犯刑法第30條第1項前
    段、洗錢防制法第2條第2款、第14條第1項之幫助洗錢罪，
    及刑法第30條第1項前段、同法第339條第1項之幫助詐欺取
    財罪。
二、被告以1個交付系爭帳戶資料之行為，幫助詐騙集團成員詐
    欺告訴人交付財物得逞，同時亦均幫助詐騙集團藉由轉出本
    件帳戶內款項之方式掩飾、隱匿犯罪所得之去向及所在，係
    以1個行為幫助詐欺取財及洗錢之犯行，為想像競合犯，應
    依刑法第55條之規定，從一重之幫助洗錢罪處斷。
三、不成立刑法第339條之4：
㈠、按幫助犯係從屬於正犯而成立，並無獨立性，故幫助犯須對
    正犯之犯罪事實，具有共同認識而加以助力，始能成立，其
    所應負責任，亦以與正犯有同一認識之事實為限，若正犯所
    犯之事實，超過幫助者共同認識之範圍時，幫助者事前既不
    知情，自無由令其負責。
㈡、查本案告訴人雖因誤信詐騙集團成員各次傳遞之不實訊息而
    遭詐騙，但依現有之證據資料，除可認被告具有幫助詐欺取
    財及幫助洗錢之不確定故意外，仍乏證據足證被告對於詐騙
    集團成員之組成亦有所認識，尚無從以幫助犯刑法第339條
    之4第1項第1款加重詐欺取財罪之罪名相繩，併此敘明。
四、量刑：
　　茲審酌被告交付帳戶提款卡、密碼等物助益他人詐欺取財並
    掩飾、隱匿犯罪所得之去向及所在，影響社會金融交易秩序
    及助長詐欺活動之發生，並因此增加各被害人事後向幕後詐
    騙集團成員追償及刑事犯罪偵查之困難，殊為不該，被告犯
    後復矢口否認犯行，飾詞圖卸，未見悔意，惟本案尚無證據
    足認被告曾參與詐術之施行或提領、分受詐得之款項，僅係
    單純提供帳戶資料供他人使用，兼衡告訴人所受之損害情形
    ，暨被告自陳學歷為高職畢業，家中有配偶及未成年子女一
    名，從事工地工作之智識程度、家庭生活狀況等一切情狀，
    量處如主文所示之刑，並就所處罰金刑部分諭知易服勞役之
    折算標準，以示懲儆。
五、末查被告僅構成幫助洗錢罪，並未實際參與移轉、變更、掩
    飾或隱匿特定犯罪所得之財物之正犯行為，亦不曾收受、取
    得、持有、使用該等財物或財產上利益，自無由依洗錢防制
    法第18條第1項前段規定諭知沒收；且因本件尚無積極證據
    足證被告為上開犯行已獲有款項、報酬或其他利得，不能逕
    認被告有何犯罪所得，亦無從宣告沒收，併此指明。
據上論斷，應依刑事訴訟法第299條第1項前段，洗錢防制法第2
條第2款、第14條第1項，刑法第11條前段、第30條第1項前段、
第2項、第339條第1項、第55條、第42條第3項，刑法施行法第1
條之1第1項，判決如主文。
本案經檢察官周盟翔提起公訴，檢察官丙○○到庭執行職務

中　　華　　民　　國　　111 　年　　6 　　月　　2 　　日
　　　　　　　　　刑事第二庭    審判長法　官　彭喜有
　　　　　　　　　
　　　　　　　　　                    法  官  蔡盈貞
　　　　　　　　　
　　　　　　　　　                    法  官  洪士傑
　　　　　　　　　
　　　　　　　　　
　　　　　　　　　
以上正本證明與原本無異
如不服本判決應於收受本判後20日內向本院提出上訴書狀，並應
敘述具體理由。其未敘述上訴理由者，應於上訴期間屆滿後20日
內向本院補提理由書狀（均須按他造當事人之人數附繕本）「切
勿逕送上級法院」。
        　　　　　　　　　　　　　　　書記官　吳鸝稻
中　　華　　民　　國　　111 　年　　6 　　月　　2 　　日
附錄所犯法條：
洗錢防制法第2條
本法所稱洗錢，指下列行為：
一、意圖掩飾或隱匿特定犯罪所得來源，或使他人逃避刑事追訴
    ，而移轉或變更特定犯罪所得。
二、掩飾或隱匿特定犯罪所得之本質、來源、去向、所在、所有
    權、處分權或其他權益者。
三、收受、持有或使用他人之特定犯罪所得。

洗錢防制法第14條
有第二條各款所列洗錢行為者，處7年以下有期徒刑，併科新臺
幣5百萬元以下罰金。
前項之未遂犯罰之。
前二項情形，不得科以超過其特定犯罪所定最重本刑之刑。

刑法第339條　　　
意圖為自己或第三人不法之所有，以詐術使人將本人或第三人之
物交付者，處5年以下有期徒刑、拘役或科或併科50萬元以下罰
金。
以前項方法得財產上不法之利益或使第三人得之者，亦同。
前二項之未遂犯罰之。